【裁判字號】    97,重訴,6
【裁判日期】    980225
【裁判案由】    殺人
【裁判全文】
臺灣花蓮地方法院刑事判決               97年度重訴字第6號
公  訴  人  臺灣花蓮地方法院檢察署檢察官
被      告  丙○○○
選任辯護人  楊志航律師
上列被告因殺人案件，經檢察官提起公訴（97年度偵字第4046號
），本院判決如下：
    主  文
丙○○○殺人，處有期徒刑肆年陸月。
    事  實
一、緣丙○○○與林美花為同居關係，2人在花蓮縣吉安鄉○○○
    街125巷8號住處已同居20多年，於民國（下同）97年8 月23
    日下午2時許，林美花於喝酒後（血液經檢驗結果含酒精138
    mg/dl，換算成呼氣酒精濃度為每公升0.69 毫克），與丙○○○在前揭住處之客廳睡覺，嗣因金錢問題2 人發生口角，
    林美花乃拿家中水果刀作勢要殺害丙○○○，並揮舞水果刀
    ，致丙○○○兩手背受有割裂傷之傷害，丙○○○（為17年
    6 月1日生，行為時已年滿80 歲）在盛怒之下，乃搶下林美
    花手中之水果刀，且因丙○○○前於97年7月2日因車禍導致
    頭部外傷併顱內出血，因腦傷、腦萎縮與陳舊性腦血管病變
    所致之「器質性腦徵候群」，致其記憶與認知功能出現類似
    失智症的狀症，且一時情緒及行為受到干擾，致無法如常人
    為一般適當之判斷，因而陷於精神耗弱之狀態，竟基於殺人
    之犯意，持其搶下之水果刀朝林美花之身體連續猛刺（計大
    小傷口合計33處），以致林美花之左上臂受有Ａ、Ｂ、Ｃ、
    Ｄ、Ｅ5處穿刺傷（傷口Ａ深12公分，傷口Ｅ深9-10 公分，
    其餘深度介於1-2 公分間，均非致命傷）；右上肢於右上臂
    受有Ｆ、Ｇ二處淺穿刺傷（傷口Ｆ深約1 公分，傷口Ｇ深約
    0.2 至0.5公分，均非致命傷）；右大腿上部有4處淺穿刺傷
    （最深一處為3公分，均非致命傷），右大腿下部有4處穿刺
    傷（深度約7-9公分，均非致命傷），左腿有4處淺割、穿刺
    傷（深約1至2公分，非致命傷），其間林美花曾用左手去抵
    擋，以致其左手掌心有10處表淺切割傷（均非致命傷）、手
    掌背面有4 處表淺切割傷（均非致命傷），其中左腋窩下之
    一刀即傷口Ｅ，深達9-10公分，並傷及腋動脈、靜脈及靜脈
    叢血管，造成大量出血（為致命傷）。丙○○○於殺害林美
    花後，旋走至屋外，並將水果刀棄置在地上，而坐在前揭住
    處之門口發呆，嗣經路過之鄰居翁清海發現，乃撥打119 將
    林美花送醫急救。林美花於是日下午3時17 分許被送至慈濟
    醫院急救時已無呼吸及脈搏，經急救後，終因中毒性休克及
    出血性休克，於是日下午4時許急救無效而死亡。
二、案經林美花之女乙○○訴由花蓮縣警察局吉安分局報請臺灣
    花蓮地方法院檢察署檢察官偵查起訴。
    理  由
壹、證據能力
一、證人乙○○於警詢時之陳述無證據能力。
    證人乙○○於警詢時之陳述，屬被告以外之人於審判外之陳
    述，乃屬傳聞證據。而證人乙○○業於本院審理時，經本院
    依職權傳訊到庭具結作證，被告及辯護人雖均捨棄對渠之詰
    問權，惟證人乙○○於警詢之陳述與渠在本院審理時之證述
    內容情節大致相符，故證人乙○○於警詢時之陳述自無證據
    能力。
二、證人張保源於檢察官偵查時之證述有證據能力。
  (一)按檢察官職司追訴犯罪，就審判程序之訴訟構造而言，檢察
    官係屬與被告相對立之當事人一方，偵查中對被告以外之人
    所為之偵查筆錄，或被告以外之人向檢察官所提之書面陳述
    ，性質上均屬傳聞證據。理論上，如未予被告反對詰問、適
    當辯解之機會，一律准其為證據，似有違當事人進行主義之
    精神，對被告之防禦權亦有所妨礙；然而現階段刑事訴訟法
    規定檢察官代表國家偵查犯罪、實施公訴，必須對於被告之
    犯罪事實負舉證之責，依法其有訊問被告、證人及鑑定人之
    權，證人、鑑定人且須具結，而實務運作時，偵查中檢察官
    向被告以外之人所取得之陳述，原則上均能遵守法律規定，
    不致違法取供，其可信性極高，為兼顧理論與實務，乃於修
    正刑事訴訟法時，增列第 159條之1第2項，明定被告以外之
    人（含死者、證人等）於偵查中向檢察官所為陳述，除顯有
    不可信之情況者外，得為證據，並於92年9月1日施行（最高
    法院94年度台上字第7416號判決意旨參照）。
  (二)查本案證人張保源於檢察官偵查時之證述，業經具結而為陳
    述，且渠於本院審理時，亦經到庭具結接受詰問，且被告及
    辯護人均不否認證人張保源於檢察官偵查時證述之證據能力
    ，復無顯不可信之情況存在，當具有證據能力。
三、按被告以外之人於審判外之陳述，雖不符前4 條（即刑事訴
    訟法第159條之1至第159條之4）之規定，而經當事人於審判
    程序同意作為證據，法院審酌該言詞陳述或書面陳述作成時
    之情況，認為適當者，亦得為證據。當事人、代理人或辯護
    人於法院調查證據時，知有第159條第1項不得為證據之情形
    ，而未於言詞辯論終結前聲明異議者，視為有前項之同意，
    刑事訴訟法第159條之5第1項及第2項分別定有明文。本案以
    下所援引之被告以外之人於審判外之言詞或書面陳述，被告
    、辯護人及檢察官於本院準備程序時就該等證據能力均表示
    沒有意見，且於本院言詞辯論終結前均未有任何聲明異議，
    又該等證據之製作及取得並無不當之情形，故認有證據能力
    。另證人翁清海之警詢筆錄製作時間雖記載為97年8月23 日
    4時51分起至5時22分止，乃係因員警誤用12時制，並未依照
    規定使用24時制記載，致筆錄製作時間記載錯誤，然實際製
    作證人翁清海警詢筆錄之時間係在本案案發後1、2小時，業
    據證人即員警甲○○於本院審理時證述明確（見本院卷第10
    1 頁），是翁清海警詢筆錄之製作筆錄時間顯係誤載，並不
    影響證人翁清海之警詢筆錄之證據能力，附此敘明。
貳、實體部分
一、訊據被告丙○○○矢口否認有何殺人之犯行，並辯稱：被害
    人林美花拿刀出來說要自殺，後來他說要殺我，揮舞刀子，
    我就把她的刀子搶過來，我搶到刀子後我把刀子拿走，我就
    走了，林美花受傷是她自己刺的云云。選任辯護人辯稱：被
    告之行為應符合正當防衛，若被告之行為不成立正當防衛，
    仍屬防衛過當，請求減輕其刑，且被告之行為亦符合自首要
    件，並請求依法減輕其刑云云。經查：
  (一)丙○○○與林美花為同居關係，其2人在花蓮縣吉安鄉○○○
    街125巷8號住處已同居20多年，於97年8月23日下午2時許，
    林美花喝酒後（血液經檢驗結果含酒精138mg/dl，換算成呼
    氣酒精濃度為每公升0.69毫克），為中度酩酊狀態，與丙○○○在前揭住處之客廳睡覺，嗣因金錢問題發生口角等情，
    業據被告於警詢時自承在卷，且有法務部法醫研究所毒物化
    學檢驗報告（見相驗卷第89頁）、法務部法醫研究所（97）
    醫鑑字第09711011654號鑑定報告書（見相驗驗卷第84 頁至
    第88頁）各1份在卷可稽在卷可稽。
  (二)死者林美花之左上臂受有Ａ、Ｂ、Ｃ、Ｄ、Ｅ5 處穿刺傷（
    傷口Ａ深12公分，傷口Ｅ深9-10公分，其餘深度介於1-2 公
    分間，均非致命傷）；右上肢於右上臂受有Ｆ、Ｇ二處淺穿
    刺傷（傷口Ｆ深約1公分，傷口Ｇ深約0.2至0.5 公分，均非
    致命傷）；右大腿上部有4處淺穿刺傷（最深一處為3公分，
    均非致命傷），右大腿下部有4處穿刺傷（深度約7-9公分，
    均非致命傷），左腿有4處淺割、穿刺傷 (深約1至2 公分，
    非致命傷）、左手掌心有10處表淺切割傷（均非致命傷）、
    手掌背面有4 處表淺切割傷（均非致命傷），左腋窩下之一
    刀即傷口Ｅ，深達9-10公分，並傷及腋動脈、靜脈及靜脈叢
    血管，造成大量出血（為致命傷），經送醫急救後仍無效而
    死亡；且經法醫研究所鑑定死者之死亡原因為因酒後遭銳器
    多處非致命穿刺傷及主要為單一左腋穿刺傷致中毒性休克及
    出血休克死亡。死亡方式為「他殺」，死者生前有飲用酒精
    性飲料；有財團法人佛教慈濟綜合醫院診斷證明書（見相驗
    卷第14頁）、刑案現場照片（見相驗卷第15頁至第17頁、第
    69 頁至第75頁）、現場圖（見相驗卷第18 頁）、臺灣花蓮
    地方法院檢察署檢驗報告書（見相驗卷第20頁至第25頁）、
    相驗筆錄（相驗驗卷第27頁至第30頁）、相驗屍體證明書（
    見相驗卷第78頁）、檢驗照片（見相驗卷第37頁至第65頁）
    、法務部法醫研究解剖報告書（見相驗卷第80頁至第82頁）
    、法務部法醫研究毒物化學檢驗報告書（見相驗卷第89頁）
    、法務部法醫研究所（97）醫鑑字第0971101165 4號鑑定報
    告書（見相驗驗卷第84頁至第88頁）等件在卷可稽。足認死
    者係死於「他殺」甚明。
  (三)被告辯稱：死者林美花所受之傷害是她自己拿刀刺自己云云
    。按死者縱有拿刀揮舞，衡情刀子自不可能反向刺到死者自
    己。且觀諸死者右上肢於右上臂有兩道淺穿刺傷，而死者生
    前係慣用右手，業經證人即死者之子張保源於本院審理時證
    述明確，則死者實不可能以自己右手持刀子再刺傷自己右上
    臂等情至明。又死者之左上臂靠近腋窩處之一刀即傷口Ｅ，
    深達9- 10公分，且另一傷口Ａ最深達12 公分，二個傷口之
    用刀方向均為由外上向內下刺，顯係由他人使力用刀故意刺
    殺所造成的，此傷口絕非是死者自己揮舞刀子不小心所能造
    成。復參以死者左手掌心約10道之表淺抵抗造成之淺切割傷
    ，長度約1- 6公分，左手背有4道表淺切割痕，長度約為1-2
    公分，則死者左手掌心所受之傷害顯係抵抗傷至為灼然，若
    係死者自己拿刀刺自己，何來上揭防衛性傷痕。且依法醫解
    剖結果可知，死者所受之33處刀傷，其中右大腿下部，離足
    底48-53公分處，有4道開口傷口均約在2公分，深度7-9公分
    ，閉口傷口長達2.4 公分，傷口並無出血之跡象，經法醫研
    判應為瀕死前後之穿刺傷，此有上揭解剖報告書1 份在卷可
    稽。是若被告未持刀刺殺死者，死者於瀕死前後，四肢已多
    處遭刺傷，尤其右手及左手均受有上揭傷害之情形下，焉能
    有足夠之力氣，再自己持刀刺傷自己右下肢，且傷口深度高
    達7- 9公分之深。足認被告辯稱並未持刀刺殺死者云云，顯
    與事實不符。再者，被告於警詢時曾自承：「她要給我死，
    我也要給她死」、「她拿1 把水果刀要殺我，我搶下水果刀
    後用該把刀殺她」等語，業據證人即為被告製作筆錄之員警
    丁○○於本院審理時證述明確，並有被告之警詢筆錄1 份在
    卷可稽，足認被告確實具有殺人之故意，且在憤怒之情況下
    ，於搶到刀子後，持刀往死者身上亂刺，即屬必然，亦不與
    常情常理相悖。可見死者身上大小33刀都是被告所刺，被告
    於偵查中、審理時，或辯稱伊僅刺死者1 刀、或辯稱其未拿
    刀刺被害人，是死者自刺自己云云，顯與事實不符，不足採
    信。又扣案之水果刀，刀刃為尖型、刀刃長10.1公分、刀寬
    由0、0.15、2.0至近刀柄區寬為2.1公分，刀柄長9.4公分，
    亦與死者所受之刀創傷符合，此有上揭法務部法醫研究所鑑
    定報告書1份在卷可稽，並有扣案之水果刀1把可按，則用力
    持該水果刀往人之身体猛刺，足以戕人性命，被告實難諉為
    不知。被告明知用刀刺人身體，足以戕人性命，其猶持該水
    果刀殺人，是被告具有殺人之故意，應可認定。死者林美花
    確因酒後遭銳器多處非致命穿刺傷及主要為單一左腋穿刺傷
    ，導致出血性休克及中毒性休克死亡，已如前述，並有法務
    部法醫研究所鑑定報告書1份在卷可稽，且有扣案水果刀1把
    可按。至死者生前雖有喝酒而達中度酩酊狀態，以致受傷後
    加速死亡，惟有酒精中毒尚不致於造成死亡，本案係因被告
    使用水果刀刺殺死者後，造成死者受有多處非致命穿刺傷及
    一處致命穿刺傷，導致死者因中毒性休克及出血性休克而死
    亡，所以法醫鑑定死者死亡之方式為「他殺」。因此，死者
    生前縱有喝酒，仍無礙被告成立殺人罪。
  (四)按對於現在不法之侵害，而出於防衛自己或他人權利之行為
    ，不罰。但防衛行為過當者，得減輕或免除其刑。刑法第23
    條定有明文。則正當防衛之要件，必對於現在之不正侵害，
    始能成立，若侵害已過去，或預料有侵害而侵害尚屬未來，
    則其加害行為，自無正當防衛之可言。又正當防衛行為不能
    逾越必要程度，此觀諸上開法文自明，而其界限以排除權利
    侵害實際需要的程度為準。又所謂正當防衛，乃對於現時不
    法之侵害為防衛自己或他人之權利，於不逾越必要程度範圍
    內所為之反擊行為。又此反擊行為，必加損害於侵害人，始
    生正當防衛之問題，至正當防衛是否過當，又應視具體之客
    觀情事及各當事人之主觀事由定之，不能憑侵害人之一方受
    害情況為斷（最高法院19年上字第1174號、64年臺上字第24
    42號判例意旨參照）。被告雖辯稱：死者林美花拿刀殺他，
    他才拿刀殺死者云云；且辯護人辯護意旨略以：被告之行為
    符合正當防衛或防衛過當云云，然被告於本院準備程序時自
    承：「（法官問：林美花拿刀子出來沒多久你就搶到刀子了
    ？）是。」；且於本案案發後，經警將被告送醫治療，經醫
    師診斷結果，被告之左、右手背受有割裂傷，左手背並有縫
    合7針，此有財團法人佛教慈濟綜合醫院98年1月9 日慈醫文
    字第09800000044 號函暨其檢送病情說明書及急診檢傷護理
    評估紀錄表、急診病歷在卷可稽（見本院卷第137頁-141 頁
    ），則縱使死者曾拿刀表示要殺害被告，並持水果刀揮舞，
    被告與死者間發生搶刀之情形，被告之左、右手背因遭死者
    拿刀揮舞而割傷，然在被告自死者林美花手中搶下水果刀後
    ，此時死者持水果刀欲傷害、或殺害被告之現實不法之侵害
    業已結束，且當時死者林美花業已喝醉，呼氣酒精濃度已高
    達每公升0.69毫克，已達中度酩酊狀態，林美花自身之防禦
    及抵抗反應能力均已不如一般正常人，而被告自林美花手中
    搶到水果刀後，被告竟再持刀刺林美花33刀後，始持刀離開
    屋內，將刀子棄置在地上，並坐在門口，顯見被告之行為顯
    與前揭正當防衛之構成要件有間，自不成立正當防衛，亦當
    無所謂之防衛過當之情形存在甚明。
  (五)另經本院囑託財團法人花蓮佛教慈濟醫院就被告行為時之精
    神狀態為鑑定，其鑑定結果為：依被告之病歷資料，其曾於
    97 年7月2 日因車禍導致頭部外傷併顱內出血及右側鎖骨與
    肋骨骨折，經急診後入神經外科病房住院治療，其於急診時
    ，曾有短暫意識喪失情形，經腦部電腦斷層檢查結果為左前
    額葉有血塊及腫脹情形，及雙側腦基底核陳舊性多重梗塞，
    其復雖經接受治療，意識逐漸完全恢復清醒，但神情較為淡
    漠，其主治醫師判斷被告應有某種程度之記憶缺損。其在思
    想內容方面有被害及被偷竊及妄想。知覺方面，被告否認有
    過任何幻覺或錯覺經驗。認知功能方面，被告對時間之定向
    感有明顯障礙。被告之專注力與長期記憶力尚可，但其短期
    性記憶力有異常，且其計算能力、判斷力與抽象思考能力亦
    有障礙，已達影響一般日常生活之行為能力程度。而被告於
    本次鑑定所接受的腦部電腦斷層檢查結果為右前額葉阻塞性
    中風，雙側腦基底核多重梗塞及大腦皮質廣泛性萎縮。經精
    神科診斷被告為「器質性腦徵候群」，併有記憶損傷，疑有
    失智症。綜合上述資料，因缺乏與被告共同生活親友之觀察
    和相關記錄資料，難以確定「失智症」的診斷；但因腦傷、
    腦萎縮與陳舊性腦血管病變所致之「器質性腦徵候群」，已
    令被告之記憶與認知功能出現類似於失智症的明顯障礙，故
    本次鑑定判定被告在本案行為時因前述之精神障礙，致其辨
    識行為違法或依其辨識而行為之能力有顯著減低之情形。此
    有財團法人佛教花蓮慈濟醫院精神狀況鑑定書1 份附卷可稽
    。又參酌被告於案發後獨自呆坐在家門口，喃喃自語，員警
    聽不清楚其在說什麼，業據證人即員警戊○○、丁○○、甲○○於本院審理時證述明確。則認為被告於行為時對外界事
    物，雖因原有「器質性腦徵候群」致其辨識行為違法或依其
    辨識而行為之能力有所減低，然減低程度應屬中等狀態，附
    此敘明。
  (六)按刑法第62條規定自首，須於犯罪未發覺前向有偵查犯罪權
    之機關自承犯罪事實接受裁判，始克相當，雖不妨託人為之
    ，但非託人報案，即為自首。且按刑法第62條所謂未發覺之
    罪，非以有偵查犯罪權之機關或人員確知其人犯罪無誤為必
    要，而於其有確切之根據，足認其有此嫌疑，即屬已發覺。
    否則，唯有定讞之後，始有確知無誤之可言。被告於本院準
    備程序辯稱：我有請鄰居報案云云；辯護人則辯稱被告於員
    警到場跟員警丁○○說她拿刀要殺我，我才殺她等語，即符
    合自首之要件云云。然查：證人即被告之鄰居翁清海於警詢
    時證述：我在97年8月23日下午2時多，在我家右邊慶豐5 街
    125 巷那邊，有一個老人家即被告坐在地上，我想他這幾天
    才有被救護車載去送醫，且當時天氣很熱他怎麼坐在外面，
    我就好奇過去看，結果我看見他全身是血，我就不敢靠過去
    ，就走回家打119 報案，我說我這裏有一個老人全身是血，
    請救護車來等語明確，則翁清海於撥打119 報案時，並未向
    119 勤務中心告知有發生兇殺案、及兇手為何人乙節至為明
    確。又證人即最先到達本案命案現場之員警戊○○於本院審
    理時具結證稱：我是接獲勤務中心通知我們到場，勤務中心
    只告知我們去處理事故，並沒有告訴我們狀況，到達現場後
    ，是消防隊告訴我們有殺人案件，有1 個無生命跡象的已經
    送走了，消防隊並沒有告訴我們是誰殺的。我有問被告，但
    被告講話不清楚，所以當時並不知道是誰殺的，我們到達現
    場時，看到刀子距離被告約2、3公尺遠，且被告身上有血及
    傷口，經我們研判被告有可能是殺人犯，被告並沒有跟我說
    人是他殺的，當時被告身體很虛弱，講話很小聲，我聽不清
    楚。後來我們也有詢問鄰居，才有被告是本案殺人犯的想法
    ，因為鄰居說沒有人從那裏經過等語綦詳。則從最早到達本
    案命案現場之員警即證人戊○○上揭證述，得知於最先到達
    現場前之員警戊○○接獲勤務中心通知及到達現場之前，因
    未曾被告知本案是殺人案件及兇手為何人，故此時員警尚不
    知道何人為兇手，於員警戊○○到達現場後，消防人員也未
    向渠告知何人為兇手，但員警戊○○已從當時之客觀外在環
    境及跡證，產生被告即為兇手之懷疑乙情，足認員警於此時
    已有合理懷疑被告為兇手等情灼然。又證人即員警樓耀庭於
    本院審理時具結證稱：我和員警戊○○是第一組到達現場的
    員警，勤務中心告訴我們地址，我們沒進去屋內，只有在門
    口，我到達現場時有一輛救護車正要離開，消防隊員跟我說
    死者已無生命跡象，我就通知警網支援，並封鎖現場及拍照
    。被告當時坐在門口滿身是血，有1 把刀在地上距離被告很
    近，當時我與員警戊○○分工，由戊○○負責去詢問被告，
    我負責拍照，我沒有跟被告說過話，我們有去問鄰居，並打
    電話給偵查隊，偵查隊到達現場，我有跟偵查隊員講一下，
    我有將詢問鄰居的結果跟偵查隊隊長報告等語明確；且證人
    即員警甲○○於本院審理時具結證稱：員警樓耀庭、戊○○
    係最早到達本案命案現場之員警，而我是第二組到達現場的
    人，當時被告坐在地上喃喃自語，他好像講說她要殺我，我
    就搶刀殺她等語綦詳。另證人丁○○雖證稱：本案我有至現
    場，我到現場時已經知道有人死亡，因為在門口可以看到死
    者倒在客廳，我問被告死者是怎麼了，被告回答說死者要殺
    他，他把死者殺了等語；然證人丁○○於本院審理時證稱：
    勤務中心先通知警網人員到現場查看，警網到達場後發現是
    重大刑案，再通知勤務中心通知我們到現場處理，現場警網
    即為吉安分局員警樓耀庭及另1 名警力等語明確；且依證人
    甲○○、樓耀庭、戊○○於本院審理時上揭證述，可知員警
    樓耀庭、戊○○係最早到達本案命案現場之警網員警至為明
    確，又依證人樓耀庭、戊○○之證述，於渠2 人到達本案命
    案現場時，死者已被消防隊員抬上救護車，救護車正要離開
    現場等情明確，則證人即員警丁○○既然係在員警樓耀庭、
    戊○○到達現場後，始接獲勤務中心通知才到達現場，是證
    人丁○○到達現場時，死者的屍體應已不在屋內等情至為灼
    然。則依證人丁○○證述：於伊到達現場時，有看到死者在
    屋內等語，顯係個人記憶錯誤，並與上揭證人樓耀庭、戊○○之證述不符。再依上揭證人之證述可知，最先抵達現場之
    員警戊○○、樓耀庭至現場時，依現場之客觀存在情形，死
    者係死在屋內，被告坐在門口，身上帶有傷及全身是血，刀
    子距離被告約2、3公尺，員警戊○○即已有合理懷疑被告可
    能是殺人兇手，如此，在員警戊○○已發覺被告犯罪後，第
    二組員警丁○○、甲○○抵達現場時，被告始向員警丁○○
    、甲○○陳述「她要殺我，我就搶刀殺她」等語，即難謂合
    於上揭自首之要件。是被告及辯護人此部分之辯稱，亦不足
    採。
  (七)綜上所述，本案事證明確，被告殺人犯行堪以認定。
二、核被告所為，係犯刑法第271條第1項殺人罪。被告係17 年6
    月1日出生，其實施上開殺人犯行時，為年滿80 歲之人，爰
    依刑法第18條第3 項規定減輕其刑。案發當時被告因原受有
    腦傷、腦萎縮與陳舊性腦血管病變所致之「器質性腦徵候群
    」，被告之記憶與認知功能出現類似於失智症的明顯障礙，
    則被告在本案行為時因前述之精神障礙，致其辨識行為適法
    或依其辨識而行為之能力有顯著減低之情形，此有上揭慈濟
    醫院精神狀況鑑定書1 份在卷可稽。前揭醫院為具專業知識
    技術之醫院，其鑑定結果信而有徵，自足為本院認定之依據
    。是被告於行為時為精神耗弱之人，當可認定，應依刑法第
    19條第2 項之規定遞減輕其刑。爰審酌被告並無前科，有臺
    灣高等法院被告前案紀錄表1 份在卷可佐，其因與死者發生
    口角衝突，繼而持刀殺害死者，死者身中33刀，被告犯罪手
    段，及對被害人家屬造成之悲痛及損害程度，兼衡被告之智
    識程度、生活狀況，犯後於本院審理時猶否認犯行之態度等
    一切情狀，量處如主文所示之刑。另扣案之水果刀1 把，雖
    為供被告為本案犯罪所用之物，惟被告否認為其所有，且無
    證據證明該把水果刀為被告所有，爰不併予宣告沒收，附此
    敘明。
據上論斷，應依刑事訴訟法第299條第1項前段，刑法第271條第1
項、第18條第3項、第19條第2項，判決如主文。
本案經檢察官孫源志到庭執行職務。
中    華    民    國    98    年    2     月    25    日
                  刑事第二庭    審判長法  官  陳世博
                                      法  官  林恒祺
                                      法  官  陳月雯
以上正本證明與原本無異。
如不服本判決應於收受送達後10日內向本院提出上訴書狀，並應
敘述具體理由。其未敘述上訴理由者，應於上訴期間屆滿後20日
內向本院補提理由書（均須按他造當事人之人數附繕本）「切勿
逕送上級法院」。告訴人或被害人如對於本判決不服者，應具備
理由請求檢察官上訴，其上訴期間之計算係以檢察官收受判決正
本之日期為準。
中    華    民    國    98    年    2     月    25    日
                                      書記官
附錄本判決論罪之法律條文：
中華民國刑法第271條
殺人者，處死刑、無期徒刑或10年以上有期徒刑。
前項之未遂犯罰之。
預備犯第 1 項之罪者，處 2 年以下有期徒刑。


司法院資訊處製作；財團法人民間司法改革基金會備份。
